【裁判字號】    91,訴,1010
【裁判日期】    920418
【裁判案由】    毒品危害防制條例等
【裁判全文】
臺灣臺北地方法院刑事判決                        九十一年度訴字第一一號
    公  訴  人  臺灣臺北地方法院檢察署檢察官
    被      告  甲○○
右列被告因毒品危害防制條例等案件，經檢察官提起公訴（九十一年度偵緝字第一０
二九號），本院判決如左：
    主  文
甲○○連續行使偽造私文書，足以生損害於他人，累犯，處有期徒刑肆月，如易科罰
金，以參佰元折算壹日，未扣案之偽造中華電信行動電話業務申請書上乙○○署押壹
枚、未扣案之偽造遠傳電信行動電話服務申請書上乙○○署押肆枚，均沒收；又持有
第一級毒品，累犯，處有期徒刑參月，如易科罰金，以參佰元折算壹日，扣案之第一
級毒品海洛因參拾伍包（淨重拾捌點陸柒公克）沒收銷燬之；又連續轉讓第一級毒品
，累犯，處有期徒刑壹年貳月，扣案含第一級毒品海洛因之香煙壹支沒收銷燬之。應
執行有期徒刑壹年陸月，未扣案之偽造中華電信行動電話業務申請書上乙○○署押壹
枚、未扣案之偽造遠傳電信行動電話服務申請書上乙○○署押肆枚，均沒收，扣案之
第一級毒品海洛因參拾伍包（淨重拾捌點陸柒公克）、扣案含第一級毒品海洛因之香
菸壹支，均沒收銷燬之。
    事  實
一、甲○○前因竊盜案件，經臺灣士林地方法院判處有期徒刑七月，嗣上訴臺灣高等
    法院，經駁回上訴確定，甫於民國八十七年二月二十六日執行完畢，仍不知悔改
    ，
（一）於九十年五月間某日，以租屋為由向與之同居之叔叔乙○○借得身分證，嗣基
      於意圖為自己不法所有、利益及偽造私文書之概括犯意，未經乙○○之同意，
      先於九十年五月三十日，在中華電信股份有限公司（下稱中華電信公司）臺灣
      北區電信分公司文山營運處，持乙○○之身分證，交由不知情之中華電信公司
      負責承辦人員將乙○○之年籍資料鍵入行動電話業務申請書各相關欄位上，乙○○則在該申請書之新用戶簽章欄上偽造乙○○之署押一枚，因而偽造乙○○
      名義之行動電話申請書私文書，足以生損害於乙○○本人，並將前開申請書，
      持交中華電信公司承辦人員，主張乙○○欲辦理行動電話之意思而行使之，以
      此詐術使承辦人員陷於錯誤，因此交付九一二二七四三一之行動電話SIM
      卡一枚予甲○○，足以生損害於乙○○本人及中華電信公司對行動電話客戶管
      理之正確性，甲○○於取得前揭門號後某時起至九十年六月二日被發現冒名停
      話止，以前揭門號供己通訊之用，使中華電信公司誤認前揭門號為乙○○申請
      使用且有支付通訊費之意因而提供通訊服務，共計撥打該行動電話門號而取得
      不法利益新臺幣（下同）五百八十七元；甲○○復承前揭概括犯意，未經乙○○之同意，於九十年六月二日，在臺北市文山區前鋒通信器材有限公司，於遠
      傳電信股份有限公司（下稱遠傳公司）行動電話申請書（一式四聯，採複寫方
      式，分別為白色送遠傳公司留存聯、藍色客戶留存聯、黃色經銷商留存聯，及
      紅色代理商留存聯）上，自行載填乙○○之姓名、身分證統一編號、出生年月
      日等資料，並於申請人簽名欄內，透過複寫方式偽造「乙○○」之署押共四枚
      ，因而偽造乙○○名義之行動電話申請書私文書，足以生損害於乙○○本人，
      並當場連同乙○○身分證影本及前開申請書，持交經銷商工作人員，主張乙○○欲辦理行動電話之意思而行使之，以此詐術使承辦人員陷於錯誤，因此交付
      0000000000之行動電話ＳＩＭ卡一枚予甲○○，足以生損害於乙○○本人及遠傳公司對行動電話客戶管理之正確性，甲○○於取得前揭門號後某
      時起至九十二年二月二十日止，使用前揭門號供己通訊之用，使遠傳公司誤認
      前揭門號為乙○○申請使用且有支付通訊費之意因而提供通訊服務，共計撥打
      前揭門號而取得不法利益二十三元（只有結帳日九十年七月二十日之帳單金額
      為二十三元，其餘均為０）。
（二）甲○○又另行起意，為供己施用，而於九十一年七月三十日上午四時許，在臺
      北縣新店市○○路一巷十九號五樓其住處，以一萬元之價格，向真實姓名年籍
      不詳綽號「矮子」之男子，購買第一級毒品海洛因十包，復由「矮子」於同日
      上午四、五時間某時，將第一級毒品海洛因二十五包交寄甲○○，甲○○即自
      販入及受寄之時起，無故持有第一級毒品海洛因三十五包，前揭購得之毒品十
      包，尚未供己施用。甲○○又另基於轉讓第一級毒品海洛因之概括犯意，先於
      九十一年七月二十八日中午某時許，在臺北縣新店市○○路一巷十九號五樓其
      住處廁所內，將摻有海洛因毒品之香煙一支無償提供予丙○○施用，而轉讓第
      一級毒品海洛因予丙○○，又承前揭概括犯意，於同年月三十日上午十一時許
      ，在前揭處所，將摻有海洛因毒品之香煙一支無償提供予丙○○施用，而轉讓
      第一級毒品海洛因予丙○○，嗣於九十一年七月三十日下午二時許，在臺北縣
      新店市○○路一巷十九號前，甲○○因另案通緝為警逮捕，並同意偕同警員至
      臺北縣新店市○○路一巷十九號五樓其住處，在該處廁所處查獲丙○○正在施
      用摻有海洛因之香煙，而自丙○○手上扣得該香煙，並在該處甲○○房間桌上
      ，扣得第一級毒品海洛因一包（經查獲警員測得重量為毛重零點三公克、淨重
      零點二公克）及在甲○○房間床上之手提包內，扣得第一級毒品海洛因三十四
      包（經查獲警員測得重量為毛重二十五點六公克、淨重十八點八公克）。
二、案經臺北市政府警察局文山第二分局、信義分局報請臺灣臺北地方法院檢察署檢
    察官偵查起訴。
    理  由
一、訊據被告甲○○對於前揭二行動電話ＳＩＭ卡是伊以乙○○名義申請的，伊有買
    海洛因並有受寄海洛因等情固坦承不諱，惟矢口否認涉有偽造文書、詐欺及轉讓
    海海洛因之犯行，辯稱：中華電信那一支是在辦完電話後才告訴乙○○，第二支
    遠傳的電話，在辦之前有跟乙○○講，乙○○也有同意，伊沒有給丙○○海洛因
    香菸云云，惟查，
（一）事實一（一）之部分：被告自承有申辦前揭二門號之ＳＩＭ卡，並有在申請書
      上簽名，且有使用二門號，中華電信那一支事前沒有和乙○○說等語，又證人
      乙○○於警詢中證稱：在伊得知有人持用伊身分證件冒名申請行動電話後，伊
      即過濾身邊的親人、朋友，伊向侄子甲○○電話詢問時，他有向伊表示坦承，
      他有拿取伊的身分證到外面租房子，且有向中華電信公司、遠傳公司申請行動
      電話門號使用、、、伊不知道，也沒有同意他用伊的身分證去申請電話使用等
      語（見九十一年度偵字第七六０一號卷第十一頁），於偵查中證稱：伊沒有申
      用0000000000、0000000000號手機，是中華電信打電話
      給伊，後來遇到甲○○，伊問他，他有承認，那二份申請書都不是伊簽名的，
      （問：你有同意他申請？）之前都沒有告訴伊，、、、他有告訴伊，身分證是
      伊拿走要去租房子，但伊不知道他拿去申辦手機等語（見九十一年度偵字第七
      六０一號卷第十一頁），於本院調查時證稱：伊事後才知道甲○○拿伊的身分
      證去申請行動電話，伊去將電話取消後他才跟伊說等語（見九十一年十一月十
      二日訊問筆錄第九頁），並有遠傳公司九十一年四月八日遠傳九十一（業服）
      字第五０四三六號函及函附申請書、帳單金額（見九十一年度偵字第七六０一
      號卷第六頁至第八頁）、中華電信公司九十年十一月一日文政字第９０Ａ４３
      ００３７０號函及函附之中華電信行動電話業務申請書、乙○○出具之切結書
      、乙○○身分證正反面影本各一份（見九十一年度偵字第七六０一號卷第十四
      頁至第十七頁）附卷足憑，雖證人乙○○嗣改證稱：辦這二支電話被告之前有
      跟伊說，伊有同意，伊去中華電信寫切結書是因為伊當時確實忘記了云云（見
      九十一年十一月十二日訊問筆錄第十頁、第十一頁），惟此與前述乙○○之證
      詞不符，參以乙○○於九十一年六月十一日至中華電信文山營運處景美服務中
      心簽寫切結書，切結其確未申請000000000號電信設備，若有虛偽情
      事願負法律責任等，若被告於申請前確得乙○○之同意，乙○○何有簽寫切結
      書，願負不實法律責任之理，足徵乙○○此部分之陳述要屬事後迴護之詞，不
      足採信，綜上，被告所辯伊辦第二支即遠傳門號時有事先得乙○○之同意云云
      ，即無可採，此部分之犯行要可認定。
（二）事實一（二）之部分：
  １、持有海洛因之部分：被告於警詢及偵查中均自白有販入並受寄扣案之海洛因計
      三十五包等語（分見九十一年度偵緝字第一０二九號卷第二十一頁反面、九十
      一年度偵緝字第一０二九號卷第七十二頁），並有查獲現場照片七張附卷可佐
      （見九十一年度偵緝字第一０二九號卷第三十五頁至第三十八頁），且有海洛
      因三十五包扣案可稽，而扣案之三十五包白粉，經送法務部調查局鑑定結果，
      均含第一級第六項毒品海洛因成分，合計淨重十八點六七公克（包裝重八點八
      五公克）等情，有該局調科壹字第０２０００５４８４號函在卷足憑（見九十
      一年度偵緝字第一０二九號卷第八十九頁），綜上，被告持有第一級毒品海洛
      因之犯行要可認定。
  ２、轉讓海洛因之部分：被告於警詢中陳稱：丙○○吸食之摻有海洛因之香煙是伊
      提供的，伊沒有向他收錢（見九十一年度偵緝字第一０二九號卷第二十一頁反
      面）、（問：丙○○的毒品都是誰提供的？）跟伊在一起吸食毒品時是伊提供
      的，其他伊就不知道了等語（見九十一年度偵緝字第一０二九號卷第二十四頁
      反面），於偵查中陳稱：（問：丙○○施用的毒品海洛因是向你買的？）是他
      向伊要的，沒有給伊錢，（問：你給洪多少毒品？）可以壓在一根香煙的量，
      只有給他那一次等語（見九十一年度偵緝字第一０二九號卷第七十一頁反面、
      第七十二頁），而丙○○於警詢中證稱：海洛因香煙（指查獲之該支香煙）是
      甲○○提供給伊的，是免費，伊與甲○○於九十一年七月二十八日中午約十二
      時一起在他住處廁所內吸食摻有海洛因之香煙，伊吸食之毒品都是甲○○提供
      的，全部免費等語（見九十一年度偵緝字第一０二九號卷第二十八頁反面、第
      二十九頁、第三十一頁反面），於偵查中證稱：（問：毒品來源？）是甲○○
      的，（問：他給你多少毒品？）他的一支香煙放在廁所，他說裡面有摻海洛因
      ，（問：是他主動給你該香煙，還是你向他要的？）是伊向他要的，伊向甲○○要過二次，除了查獲當天，在前二天也有向他要過香煙內摻海洛因等語（見
      九十一年度偵緝字第一０二九號卷第八十四頁反面），並有摻有海洛因之香煙
      一支扣案可稽，再扣案之香煙一支檢出第一級毒品海洛因乙節，有內政部警政
      署刑事警察局九十一年十月二十二日刑鑑字第０九一０一八八一一八號鑑驗通
      知書附本院卷可佐，且丙○○為警查獲當日即九十一年七月三十日下午二時五
      十分許為警所採尿液（編號９１─３０１６）經臺灣尖端先進生技醫藥股份有
      限公司以氣相層析質譜儀確認檢驗鑑定結果，呈嗎啡及安非他命陽性反應等情
      ，有尿液對照表、委驗單及前揭公司濫用藥物檢驗報告附本院卷可佐，雖證人
      鄧洪成於本院調查時，固一度否認警詢之真實性，惟於同次庭期陳稱偵訊之陳
      述正確（見九十一年十一月十二日訊問筆錄第十五頁），綜上各節，足徵被告
      所辯顯係卸責之詞，被告有於事實欄所載之時地轉讓海洛因二次予丙○○等情
      ，要可認定。
二、按行動電話服務申請書設有客戶簽名欄，無非為確認該一行動電話確係客戶本人
    申請，核其性質係屬表示一定用意之證明，而為私文書之一種，是核被告冒乙○○之名申請中華電信公司、遠傳公司之行動電話ＳＩＭ卡，並於取得後予以撥打
    使用之行為，係犯刑法第二百十六條、第二百十條之行使偽造私文書罪、第三百
    三十九條第一項之詐欺取財罪、及刑法第三百三十九條第二項、第一項之詐欺得
    利罪；又被告持有第一級毒品海洛因之行為，係犯毒品危害防制條例第十一條第
    一項之持有毒品罪；再被告轉讓第一級毒品海洛因之行為，係犯毒品危害防制條
    例第八條第一項之轉讓毒品罪。其偽造署押之行為係偽造私文書之部分行為，而
    其偽造私文書之低度行為復為行使偽造私文書之高度行為所吸收，又其轉讓前持
    有海洛因之低度行為，業為轉讓之高度行為所吸收，均不另論罪。另起訴書雖未
    記載刑法第三百三十九條之詐欺罪，此經公訴人當庭補充，附此敘明。被告使不
    知情之中華電信公司承辦人員於前述服務申請書上填寫相關資料，為間接正犯。
    被告先後二次行使偽造私文書、二次詐欺取財、多次詐欺得利、二次轉讓第一級
    毒品海洛因犯行，均時間緊接，所犯構成要件均分別相同，顯均係基於概括之犯
    意而為，均為連續犯，均應依法論以一罪，並均加重其刑。被告所犯上開偽造私
    文書、詐欺取財、詐欺得利三罪間，有方法結果之牽連關係，應依刑法第五十五
    條從一重之行使偽造私文書罪論處。被告所犯行使偽造私文書、持有第一級毒品
    海洛因、轉讓第一級毒品海洛因三罪間，犯意各別，行為互異，應予分論併罰。
    被告前因竊盜案件，經臺灣士林地方法院判處有期徒刑七月，嗣上訴臺灣高等法
    院，經駁回上訴確定，甫於八十七年二月二十六日執行完畢等情，有卷附臺灣高
    等法院刑案紀錄簡覆表可按，其受有期徒刑執行完畢，五年內再犯本件有期徒刑
    以上之罪，為累犯，依法加重其刑，行使偽造私文書、轉讓第一級毒品部分均遞
    加重之。爰審酌被告犯罪之動機、目的、手段、與被害人乙○○之關係為叔侄，
    盜打金額非鉅等一切情狀，分別量處如主文所示之刑，並定其應執行之刑，以示
    懲儆。
三、至偽造中華電信行動電話業務申請書上乙○○署押一枚、偽造遠傳電信行動電話
    服務申請書（一式四聯，採複寫方式，分別為白色送遠傳公司留存聯、藍色客戶
    留存聯、黃色經銷商留存聯，及紅色代理商留存聯）上之乙○○署押四枚，雖未
    扣案，惟亦無證據證明已滅失，不問屬於被告與否，應依刑法第二百十九條規定
    沒收之。又扣案之海洛因三十五包（淨重十八點六七公克）、摻有海洛因之香煙
    一支（九十一綠保管字第一七０九號，附臺灣臺北地方法院檢察署九十一年度毒
    偵字第一五八一號卷），屬第一級毒品，不問屬被告與否，應依毒品危害防制條
    例第十八條第一項前段之規定沒收銷燬之。
據上論斷，應依刑事訴訟法第二百九十九條第一項前段，毒品危害防制條例第八條第
一項、第十一條第二項、第十八條第一項前段，刑法第十一條、第五十六條、第二百
十六條、第二百十條、第二百十九條、第三百三十九條第一項、第二項、第五十五條
、第四十七條、第四十一條第一項前段、第五十一條第五款，罰金罰鍰提高標準條例
第一條前段、第二條，判決如主文。
本案經檢察官盧筱筠到庭執行職務
中    華    民    國      九十二      年      四      月      十八      日
                                      臺灣臺北地方法院刑事第四庭
                                          法  官  陳  嘉  琪
右正本證明與原本無異。
如不服本判決，應於判決送達後十日內，向本院提出上訴狀。
                                          書記官  林  素  霜
中    華    民    國      九十二      年      四      月     二十三     日
附錄法條
刑法第二百一十六條
 (行使偽造變造或登載不實之文書罪)
行使第二百十條至第二百十五條之文書者，依偽造、變造文書或登載不實事項或使登
載不實事項之規定處斷。
刑法第二百一十條
 (偽造變造私文書罪)
偽造、變造私文書，足以生損害於公眾或他人者，處五年以下有期徒刑。
刑法第三百三十九條
 (普通詐欺罪)
意圖為自己或第三人不法之所有，以詐術使人將本人或第三人之物交付者，處五年以
下有期徒刑、拘役或科或併科一千元以下罰金。
以前項方法得財產上不法之利益或使第三人得之者，亦同。
前二項之未遂犯罰之。
毒品危害防制條例第八條
轉讓第一級毒品者，處一年以上七年以下有期徒刑，得併科新臺幣一百萬元以下罰金
。
轉讓第二級毒品者，處六月以上五年以下有期徒刑，得併科新臺幣七十萬元以下罰金
。
轉讓第三級毒品者，處三年以下有期徒刑，得併科新臺幣三十萬元以下罰金。
前三項之未遂犯罰之。
毒品危害防制條例第十一條
持有第一級毒品者，處三年以下有期徒刑、拘役或新臺幣五萬元以下罰金。
持有第二級毒品者，處二年以下有期徒刑、拘役或新臺幣三萬元以下罰金。
持有專供製造或施用毒品之器具者，處一年以下有期徒刑、拘役或新臺幣一萬元以下
罰金。


司法院資訊處製作；財團法人民間司法改革基金會備份。
